臺灣彰化地方法院刑事判決　
111年度訴緝字第6號
公  訴  人  臺灣彰化地方檢察署檢察官  
被      告  黃昱銘



上列被告因違反組織犯罪防制條例等案件，經臺灣彰化地方檢察
署檢察官提起公訴（109年度偵字第6065號、第6731號、第6986
號、第7101號、第7505號、第7549號、第8093號、第8820號、第
8821號、第8822號、第9331號、第9758號、第10688號）及移送
併辦（臺灣臺南地方檢察署110年度偵字第15941號），被告於本
院準備程序進行中就被訴事實為有罪之陳述，經本院合議庭裁定
由受命法官獨任進行簡式審判程序，判決如下：
    主  文
㈠甲○○犯如附表二「宣告刑」欄所示之罪，各處如該欄各列所示
  之刑。應執行有期徒刑壹年肆月。
㈡未扣案之甲○○犯罪所得新臺幣捌仟元沒收，於全部或一部不能
  沒收或不宜執行沒收時，追徵其價額。
    犯罪事實
一、甲○○因友人介紹，基於參與犯罪組織之犯意，於民國108年1
    2月間起，加入由張子澔、安麒瑋（已另行審結）及真實姓
    名年籍不詳暱稱「奔馳」等人所屬三人以上所組成，以實施
    詐術為手段，具有持續性及牟利性之結構性組織之詐欺集團
    （參與犯罪組織之部分，業經臺灣雲林地方法院以111年度
    訴緝字第2號判決確定），並受該詐欺集團指示，擔任司機
    載送張子澔持人頭帳戶之金融卡提領被害人遭詐騙而匯出之
    款項，再由張子澔轉交予安麒瑋，由安麒瑋依「奔馳」指示
    將款項交予他人匯款至大陸，以掩飾、隱匿不法所得之去向
    及所在。甲○○於參與該詐欺犯罪組織期間，即與上述及其他
    真實姓名年籍不詳詐騙集團成員，共同意圖為自己不法之所
    有，基於三人以上共同詐欺取財及洗錢之犯意聯絡，先由本
    案詐欺集團不詳成員，於附表一所示時間，以附表一所示方
    式，向附表一所示被害人施用詐術，致其等均陷於錯誤，於
    附表一所示時間，匯款至附表所示人頭帳戶（詳見附表一「
    詐欺時間、方式」、「被害人匯款時間及金額」、「詐騙帳
    戶」各欄所載）。而後由甲○○開車載送張子澔依指示於附表
    一之「提款時間及地點」、「提款金額」欄所示提款時、地
    ，提領贓款，再由張子澔轉交予安麒瑋，安麒瑋復依「奔馳
    」指示將款項交予他人匯款至大陸，以製造金流之斷點，而
    隱匿該詐欺所得及不明所得之去向。事後甲○○獲得新臺幣8,
    000元之報酬。
二、案經彰化縣警察局彰化分局、溪湖分局、北斗分局分別報請
    臺灣彰化地方檢察署檢察官偵查起訴。
    理  由
一、程序事項、起訴及審理範圍之說明：
　㈠本判決認定犯罪事實所引用之證據，被告甲○○均不予爭執證
    據能力（本院111年5月2日審判筆錄參照）。依司法院110年
    2月1日院台廳司三字第1100003725號函文暨隨函檢附之「裁
    判書類簡化原則」所示：「有罪判決就證據能力部分，若當
    事人未爭執時，得不予說明」之意旨，本判決不予贅述關於
    證據能力之意見。
　㈡起訴書記載被告涉犯組織犯罪條例第3條第1項後段「參與犯
    罪組織」之部分，經查被告因參與同一犯罪組織，前經臺灣
    雲林地方法院以111年度訴緝字第2號判決確定，此有該案刑
    事判決書及臺灣高等法院被告全國前案紀錄表在卷可稽（本
    院卷第151、167頁）。嗣經公訴人確認刪除引用此項起訴罪
    名，故被告參與犯罪組織之犯行未在本案審理範圍內。
二、認定犯罪事實所憑之證據及理由：
　  上揭犯罪事實業，據被告甲○○於本院準備及審理程序坦承不
    諱，並經被害人戊○○、丁○○、乙○○、丙○○警詢時就遭詐騙之
    經過陳述在卷，此外，共犯張子澔、安麒瑋於警詢、偵訊及
    本院審理時已就詐欺集團之運作方式供述在卷。另有與共犯
    張子澔提領贓款之監視錄影畫面、被告開車行經路口之監視
    器翻拍照片、被告駕駛車號0000-00號(車身白色BMW)進出台
    中雲月精品會館之監視器畫面照片、上述小客車車籍資料在
    卷可稽，而被害人匯款、贓款提領之情形，則有人頭帳戶資
    料即：中華郵政帳號00000000000000【李世信】帳戶客戶歷
    史交易清單、合作金庫東門分行函及檢送帳號000000000000
    0【陳偉豪】開戶基本資料及交易清單、中華郵政新屋郵局
    帳號00000000000000000號【袁靖恩】帳戶交易明細可資參
    佐。綜上，被告自白開車載送共犯張子澔提領附表一所示贓
    款而參與詐欺、洗錢犯行，應與事實相符。本案事證明確，
    被告犯行堪以認定，應依法論科。
三、論罪科刑：
  ㈠罪名：
 　 ⑴依被告所述情節及卷內證據，被告所參與之本案詐欺集團
      ，成員至少有被告、張子澔、安麒瑋及綽號「奔馳」的男
      子，及直接聯絡被害人而施行詐術之本案詐欺集團不詳成
      員，參與者至少在三人以上。本件詐欺犯罪組織之成員，
      以附表「詐欺時間及方式」欄所示之方式向4位被害人行
      騙，核被告所為，係犯刑法第339 條之4 第1 項第2 款之
      三人以上共同詐欺取財罪。
 　 ⑵被告與所屬詐欺集團成員共同分工實施洗錢防制法第3 條 
      第1 款所規定之特定犯罪，再由被告開車載送張子澔持人
      頭帳戶之金融卡提領帳戶內款項，復由張子澔輾轉交付詐
      欺集團之上手，以掩飾、隱匿該犯罪所得之去向及所在，
      迄今仍無法知悉上開款項何在，故被告此部分所為，顯屬
      洗錢防制法第 2條第2 款之洗錢行為，應論以洗錢防制法
      第14條第1 項之一般洗錢罪。
  ㈡共同正犯：
　  按共同正犯之成立，只須具有犯意之聯絡，行為之分擔，既
    不問犯罪動機起於何人，不必每一階段犯行，均經參與。再
    共同正犯之意思聯絡，原不以數人間直接發生者為限，即有
    間接之聯絡者，亦包括在內，如甲分別邀乙、丙犯罪，雖乙
    、丙彼此無直接之聯絡，亦無礙於其為共同正犯之成立。被
    告參與上開詐欺集團，雖不負責直接以電話或其他方式聯絡
    、詐騙被害人等行為，而推由同犯罪集團之其他成員為之，
    但被告配合完成取款任務，並轉交其他集團成員以掩飾、隱
    匿犯罪所得之去向及所在，被告與張子澔、安麒瑋、綽號「
    奔馳」之男子，及其他直接與被害人聯絡而實施詐術之詐欺
    集團成員，應具有相互利用之共同犯意，而各自分擔部分犯
    罪行為，則就所涉三人以上共同詐欺、洗錢等犯行，均有犯
    意聯絡與行為分擔，應論以共同正犯。 　
  ㈢罪數：
　　⑴被告與系爭詐欺集團成員詐欺部分被害人之財物，使同一
      被害人多次交付財物，或由被告接續至指定地點取款，或
      在相同或不同之提款機提領贓款，均係為達到詐欺取財之
      目的，而侵害同一被害人之財產法益，各行為之獨立性均
      極為薄弱，難以強行分開，依一般社會健全觀念，應就被
      告針對同一被害人之多次詐欺行為或取款行為，視為數個
      舉動之接續施行，合為包括之一行為予以評價，應各論以
      接續犯之一罪。
　　⑵附表一所示之4次犯行，被告各以一行為同時觸犯「三人以
      上共同詐欺取財罪」及「一般洗錢罪」，各為想像競合犯
      ，應分別依刑法第55條前段之規定，均從一重論以「三人
      以上共同詐欺取財罪」。
　　⑶又詐欺取財罪，係為保護個人之財產法益而設，行為人罪
      數之計算，應依遭詐騙之被害人人數計算。是以被告所為
      如附表一所示4次犯行間，犯意各別，行為互殊，應分論
      併罰。
　㈣起訴書雖記載被告為累犯，並請求依法加重其刑，惟起訴書
    僅列舉臺灣彰化地方檢察署刑案資料查註紀錄表為證據，依
    大法庭110年度台上大字第5660號刑事裁定意旨，尚不得僅
    憑此項證據逕予適用累犯規定加重其刑，但本院依刑法第57
    條之規定考量此部分之素行紀錄，並作為不利於被告之量刑
    因素，先予說明。
　㈤按洗錢防制法第16條第2項規定：「犯前2條之罪，於偵查或
    審判中自白者，減輕其刑」，被告就所犯洗錢罪，曾於偵查
    及審判中自白；被告將詐欺不法款項逐層轉交而予以隱匿之
    洗錢事實，於偵查及審判中對上述犯行均坦承不諱，原應依
    上開規定減輕其刑。然被告既從一重之加重詐欺罪處斷，且
    該重罪並無法定減刑事由，自無從再適用上開條項規定減刑
    ，但本院於量刑時一併審酌。
　㈥量刑：
    爰以行為人之責任為基礎，審酌被告曾因公共危險案件經法
    院判處有期徒刑2月，於108年7月19日易科罰金執行完畢，
    素行非佳，其正值青年，不思依循正途獲取穩定經濟收入，
    竟貪圖不法錢財，參加系爭詐欺集團擔任司機載送車手提領
    詐欺贓款之車手，並因此獲取報酬，價值觀念顯有偏差，另
    考量被告犯後有上述偵、審自白情形，然未與如被害人達成
    和解或賠償損害；再酌以其加入系爭詐欺集團之時間、擔任
    之角色、本案參與情形及獲得之報酬等犯罪情節，兼衡其自
    述高職畢業、已婚、育有一名幼兒、曾從事除草工作（本院
    卷第148頁）等一切情狀，就被告所犯各罪，分別量處如附
    表二「宣告刑」欄各列所示之刑，並衡酌其所犯各罪侵害法
    益之異同、對侵害法益之加重效應及時間、空間之密接程度
    ，而為整體評價後，定應執行刑如主文所示。
四、關於沒收 ：
  ⑴按犯罪所得，屬於犯罪行為人者，沒收之，於全部或一部不
    能沒收或不宜執行沒收時，追徵其價額，刑法第38條之1第1
    項前段、第3項定有明文。
  ⑵被告於本案犯行所獲得8,000元之報酬，業據被告於本院準備
    程序供述在卷（本院卷第135頁）。依前述說明，應依法諭
    知沒收，如全部或一部不能沒收或不宜執行沒收時，追徵其
    價額。
據上論斷，應依刑事訴訟法第273 條之1 第1 項、第299 條第1
項前段，判決如主文。
本案經檢察官林裕斌提起公訴，檢察官楊閔傑到庭執行職務。
中　　華　　民　　國　　111 　年　　 5 　　月　　26 　日
                     刑事第四庭  法      官 黃玉齡
以上正本證明與原本無異。
如不服本判決應於收受判決後20日內向本院提出上訴書狀，並應
敘述具體理由。其未敘述上訴理由者，應於上訴期間屆滿後20
日內向本院補提理由書（均須按他造當事人之人數附繕本），切
勿逕送上級法院。
告訴人或被害人對於判決如有不服具備理由請求檢察官上訴者，
其上訴期間之計算係以檢察官收受判決正本之日期為準。
中　　華　　民　　國　　110 　年　　5 　　月　　26　日
                                書  記  官  吳育嫻
附錄本案論罪科刑法條全文：
㈠中華民國刑法第339條之4第1項
  犯第339條詐欺罪而有下列情形之一者，處1年以上7年以下有 
   期徒刑，得併科1百萬元以下罰金：
  一、冒用政府機關或公務員名義犯之。
  二、三人以上共同犯之。
  三、以廣播電視、電子通訊、網際網路或其他媒體等傳播工具
      ，對公眾散布而犯之。
㈡洗錢防制法第14條第1項
  有第二條各款所列洗錢行為者，處7年以下有期徒刑，併科新
  臺幣5百萬元以下罰金。